【裁判字號】    98,訴,1667
【裁判日期】    990511
【裁判案由】    毒品危害防制條例
【裁判全文】
臺灣高雄地方法院刑事判決              98年度訴字第1667號
公  訴  人  臺灣高雄地方法院檢察署檢察官
被      告  甲○○
選任辯護人  許芳瑞律師
上列被告因毒品危害防制條例案件，經檢察官提起公訴（97年度
偵續字第424 號），本院判決如下：
    主  文
甲○○無罪。
    理  由
一、按被告以外之人於審判外之言詞或書面陳述，除法律有規定
    者外，不得作為證據；又被告以外之人於審判外之陳述，雖
    不符刑事訴訟法第159 條之1 至第159 條之4之 規定，而經
    當事人於審判程序同意作為證據，法院審酌該言詞陳述或書
    面陳述作成時之情況，認為適當者，亦得為證據，刑事訴訟
    法第159 條第1 項、第159 條之5 第1 項定有明文。經查，
    本判決所引用之各項證據資料，其屬於被告以外之人於審判
    外之言詞、書面陳述者，均據被告及其辯護人於審判程序同
    意作為證據（見審訴卷第33頁），本院審酌上開證據作成時
    之情況，亦無不當取供等情形，認為以之作為本案之證據亦
    屬適當，依刑事訴訟法第159 條之5 第1 項之規定，應均有
    證據能力，先予敘明。
二、公訴意旨略以：被告甲○○與乙○○（已另行判決）2 人為
    同居關係，均明知海洛因係毒品危害防制條例第2 條第2 項
    第1 款所列之第一級毒品，不得持有、販賣。被告甲○○竟
    與乙○○共同基於販賣第一級毒品海洛因以營利之犯意聯絡
    ，先於民國96年10月間某日前起迄97年3 月17日中午12時前
    某時止，由被告甲○○負責出資，而由乙○○以門號000000
    0000號之行動電話，與姓名、年籍不詳，綽號「宗輝」之成
    年男子所使用門號0000000000之行動電話聯絡後，以不詳之
    代價，在高雄縣大寮鄉某處，向綽號「宗輝」之成年男子，
    販入數量不詳之第一級毒品海洛因後，再由乙○○以其所有
    門號0000000000號之行動電話，與丙○○所使用門號000000
    0000號之行動電話聯絡，約在高雄縣大寮鄉○○號○○道路下
    之某統一超商旁，以每次新臺幣（下同）9,000 元或10,000
    元之代價，各販賣重量不詳之第一級毒品海洛因1 包予丙○○，前後共7 次（其中包括97年3 月17日該次交易價格為9,
    000 元，共6 次，另1 次交易價格則為10,000元）。被告甲○○與乙○○又另基於共同販賣第一級毒品海洛因以營利之
    犯意聯絡，由被告甲○○實際出資，乙○○以門號00000000
    00號之行動電話，與綽號「宗輝」之男子所使用門號000000
    0000號之行動電話聯絡後，另以300,000 元之代價，於97年
    3 月26日案發前3 、4 天，在高雄縣大寮鄉某處，向綽號「
    宗輝」之成年男子，販入第一級毒品海洛因2 包（後分裝成
    5 包，合計淨重77.45 公克，純度62.43%，純質淨重48 .35
    公克），置放於被告甲○○與其位於高雄縣鳳山市○○○路
    89號Ｈ棟14樓之住處內。嗣警方於97年3 月26日下午4 時25
    分許，持搜索票前往乙○○、被告甲○○之前開處所搜索，
    當場查獲被告甲○○、乙○○，並扣得被告甲○○、乙○○
    所共有之海洛因5 包（合計淨重77.45 公克，純度62.43%，
    純質淨重48.35 公克）、供分裝及殘留第一級毒品海洛因所
    用吸管杓2 支、電子磅秤1 台、乙○○所有供販毒聯絡所用
    門號0000000000號之行動電話1 支（含SIM 卡）、預備供分
    裝第一級毒品海洛因所用之夾鍊袋2 包，及與本案犯罪無關
    之安非他命1 包（驗前淨重1.871 公克，驗後淨重1.866 公
    克）、安非他命吸食器2 組，及現金3,812,500 元、美元49
    9 元、柬埔寨幣7,000 元，及不詳人士所有門號0000000000
    號之行動電話1 支（含SIM 卡），因認被告甲○○涉有毒品
    危害防制條例第4 條第1 項之販賣第一級毒品罪嫌。
三、按犯罪事實應依證據認定之，無證據不得認定其犯罪事實，
    刑事訴訟法第154 條第2 項定有明文。所謂證據，須適於為
    被告犯罪事實之證明者，始得採為斷罪資料，如未能發現相
    當證據，或證據不足以證明，自不能以推測或擬制之方法，
    以為裁判基礎。次按認定不利於被告之事實，須依積極證據
    ，茍積極之證據本身存有瑕疵而不足為不利於被告事實之認
    定，即應為有利於被告之認定，更不必有何有利之證據，而
    此用以證明犯罪事實之證據，猶須於通常一般人均不至於有
    所懷疑，堪予確信其已臻真實者，始得據以為有罪之認定，
    倘其證明尚未達到此一程度，而有合理性之懷疑存在，致使
    無從為有罪之確信時，即應為無罪之判決，此有最高法院82
    年度臺上字第163 號判決、76年臺上字第4986號、30年上字
    第816 號等判例意旨可資參照。
四、公訴人認被告甲○○涉有上揭販賣第一級毒品罪嫌，主要係
    以證人乙○○、丙○○之證述，及扣案第一級毒品海洛因為
    其論據。訊據被告甲○○則堅詞否認有何上揭犯行，並辯稱
    ：我沒有販賣毒品，乙○○也沒有說錢是我們2 人一起出。
    丙○○是乙○○在認識我之前就認識，我一直叫乙○○不要
    與他往來，怎麼可能賣毒品給他？如果我是販賣毒品，我住
    處不會放那麼多錢等語。經查：
  (一)本件公訴人雖認被告甲○○與乙○○共同販賣第一級毒品海
    洛因，惟證人乙○○於警、偵詢中證稱：扣案毒品均為我所
    有，我和甲○○係同居關係，毒品是我向宗輝所購買，我也
    向丙○○買過毒品，買毒品的錢來自甲○○，但甲○○是事
    後才知道我拿他的錢去買毒品。我買來的毒品甲○○也有一
    起施用，但甲○○並無販賣毒品等語，且證人乙○○亦於本
    院審理中具結證稱：甲○○並無和我一起賣毒品，我有向綽
    號宗輝之男子買毒品，我之前也向丙○○買過毒品，買毒品
    的錢部分是甲○○給我生活費存下來，部分是我媽媽給我。
    我買回來的毒品就是供我跟甲○○施用，因1 次買大量毒品
    ，價格比較便宜，所以我才買30萬元。甲○○曾經開車載我
    去向丙○○買過毒品，沒有載我去賣毒品給丙○○等語，從
    上開證人乙○○歷次之供述，僅得證明扣案毒品係證人乙○○所購買，且證人乙○○購買毒品之金錢部分來自被告所給
    與之生活費用，而被告事先就證人乙○○購買扣案毒品之事
    並不知情，尚不足以證明被告與證人乙○○係以由被告出資
    ，證人乙○○購買毒品後再加以販賣之分工方式共同販賣第
    一級毒品海洛因。況且證人乙○○雖有證述其購買毒品之金
    錢，部分來自被告給其之生活費用，且買來之毒品有與被告
    一同施用，惟均未證述被告係為與其共同販賣毒品，而出資
    由其購入毒品海洛因後加以販賣，是尚難僅因被告與證人乙○○係同居關係，且證人乙○○購買毒品之金錢部分來自被
    告所給之生活費用，被告亦有施用證人乙○○所購入之毒品
    海洛因等情，即推論被告與證人乙○○共同出資購買扣案毒
    品，並由證人乙○○負責販賣，而有販賣第一級毒品之犯意
    聯絡及行為分擔，並認本件足以證明被告確實有起訴書所指
    與證人乙○○共同販賣第一級毒品共7 次之事實。
  (二)再者，證人丙○○於警、偵詢中證稱：我自96年10月起開始
    跟乙○○購買購買海洛因，我大約共向乙○○購買過7 至8
    次海洛因，購買海洛因金額每次9,000 元至18,000元不等，
    我最後一次購買海洛因是在97年3 月17日中午12時許，在高
    雄市○○號○路下方一家7-11超商前以9,000 元向乙○○購得
    重半錢之海洛因1 包等語，並於本院審理中具結證稱：我有
    向乙○○買過毒品，但我只看過甲○○1 次，是有次我向乙○○買毒品時，乙○○由甲○○開車載她過來，乙○○跟我
    說那是她同居人，我跟乙○○交易毒品時，只有乙○○下車
    跟我交易毒品，甲○○把車開到前面等都沒有下來，除此次
    外，乙○○都是自己1 個人來跟我交易毒品等語，由證人丙○○歷次之供述亦可知，證人丙○○均僅明確證述其毒品海
    洛因係向證人乙○○購買，且未與被告有所接觸，亦未證述
    被告有與證人乙○○共同販賣毒品之行為，且證人丙○○於
    警、偵詢時均未提及被告甲○○，僅於本院審理中訊問時證
    述有1 次與證人乙○○交易毒品時，有看到被告甲○○開車
    載證人乙○○過來等語，惟被告甲○○即使確實曾開車載證
    人乙○○前去與證人丙○○交易毒品之地點，但在無其他證
    據可佐下，尚難僅以被告甲○○曾開車載證人乙○○至證人
    乙○○交易毒品之地點，而認定被告甲○○確實係與證人乙○○基於販賣第一級毒品之犯意聯絡，而共同販賣毒品海洛
    因給證人丙○○。況且，證人丙○○本身亦有販賣毒品之案
    件於本院審理中，而證人乙○○上開亦有證述稱被告曾開車
    載其前往向證人丙○○購買毒品，加之證人丙○○曾於證人
    乙○○之案件中改證稱未向證人乙○○購買毒品，可見證人
    丙○○之供詞反覆，可信性不足，是以證人丙○○證述看到
    被告之該次交易，究竟係證人丙○○向證人乙○○購買毒品
    ，抑或是證人乙○○向證人丙○○購買毒品，其間尚有合理
    之懷疑。
  (三)末查，本件雖扣有大量之第一級毒品海洛因，但在上開證人
    乙○○、丙○○之證述均不足以證明被告有起訴書所指之販
    賣第一級毒品犯行，且又無其他證人，及如通訊監察譯文、
    通聯紀錄等證據可佐之情形下，尚難證明證人乙○○所販賣
    之毒品海洛因，係被告為與證人乙○○共同販賣而出資購買
    ，而與乙○○有共同販賣毒品之犯意聯絡，自難僅因證人乙○○購入大量第一級毒品海洛因並加以販賣，而其購毒之金
    錢部分來自被告給與證人乙○○之生活費，即遽認與證人乙○○為同居關係之被告，就證人乙○○販賣毒品之犯行，有
    犯意聯絡及行為分擔，而以販賣第一級毒品之刑責相繩。
五、綜上所述，公訴人所舉之證據不足以證明被告確有販賣第一
    級毒品犯行，其間尚有合理之懷疑。此外，復查無其他積極
    證據足資認定被告確有公訴人所指之販賣第一級毒品犯行，
    既不能證明被告犯罪，揆諸前開法條之規定，依法自應為被
    告無罪之諭知。又沒收為從刑之一種，依主從不可分原則，
    應附隨於主刑而同時宣告之，除有罪、免刑等判決於裁判時
    併宣告外，如諭知無罪之判決，既無主刑，從刑亦無所附麗
    ，此有最高法院78年度台非字第72號判例可資參照。是以本
    件扣案物部分，因被告應為無罪之諭知，爰不予以宣告沒收
    ，而應由檢察官另為適法之處理。
據上論斷，應依刑事訴訟法第301 條第1 項前段，判決如主文。
本案經檢察官丁○○到庭執行職務。
中    華    民    國    99    年    5     月    11    日
                  刑事第五庭  審判長法  官  廖建瑜
                                    法  官  林永村
                                    法  官  林裕凱
以上正本證明與原本無異。
如不服本判決應於收受判決後10日內向本院提出上訴書狀，並應
敘述具體理由。其未敘述上訴理由者，應於上訴期間屆滿後20日
內向本院補提理由書(均須按他造當事人之人數附繕本)「切勿逕
送上級法院」。
中    華    民    國    99    年    5     月    12    日
                                    書記官  黃靖媛

司法院資訊處製作；財團法人民間司法改革基金會備份。
